臺灣高雄地方法院刑事判決　　　　　　　　　　　　九十一年度易字第二五八五號
　　公　訴　人　臺灣高雄地方法院檢察署檢察官
　　被　　　告　甲○○
右列被告因詐欺案件，經檢察官提起公訴（九十一年度偵字第一二一０九號），本院
判決如左：
    主  文
甲○○無罪。
    理  由
一、公訴意旨略以：被告甲○○意圖為自己不法之所有，於民國八十九年一月間，向
    告訴人丁○○、乙○○佯稱：伊在高雄六龜擁有一座石礦場，可以低價出售石材
    等語，使渠二人不知有詐，交付訂金新台幣二十萬元與被告，詎其得手後，非僅
    未依約履行，且拒不返還該訂金迄今，渠二人始知受騙，因認被告涉有刑法第三
    百三十九條第一項詐欺取財罪嫌云云。
二、按犯罪事實應依證據認定之，無證據不得推定其犯罪事實。又不能證明被告犯罪
    者，應諭知無罪之判決，刑事訴訟法第一百五十四條、第三百零一條第一項前段
    分別定有明文。而告訴人之指訴，本以使被告受刑事訴追或處罰為目的，故其陳
    述是否與事實相符，自應調查其他證據，以資審認，苟其所為攻擊之詞，尚有瑕
    疵，則在此瑕疵未予究明以前，即不能遽採為斷罪之基礎（最高法院六十九年臺
    上字第一五三一號判例參照）。又按刑法第三百三十九條第一項之詐欺罪，必須
    行為人自始基於不法所有之意圖，以詐術使人交付財物，始能當之，至於民事債
    務當事人間未依債務本旨履行給付之情形，若非出於自始無意給付之詐欺行徑時
    ，自不該當刑法第三百三十九第一項詐欺罪之構成要件，且刑事被告依法不負自
    證無罪之義務，故於別無積極證據之情形下，自難以被告單純債務不履行狀態，
    推定被告自始即有不法所有之意圖而施行詐術。
三、公訴人認被告涉有詐欺罪嫌，係以告訴人丁○○、乙○○指訴甚詳，且有契約書
    、收據、存證信函均影本各一紙在卷等情為主要論據。訊據被告雖不否認曾收受
    告訴人所交付之二十萬元購買砂石，惟堅詞否認有何詐欺之犯行，並辯稱：「我
    根本沒有向告訴人說，石礦場是我的，當初是告訴人自己來找我，委託我幫他們
    買石材，他們直接拿現金二十萬元給我，叫我幫他們買，我也有幫他們買，買好
    之後告訴人要自己負責叫車去載材料，可是他們自己找不到人去載，就把責任推
    到我身上，說我沒有幫他們買：：：先前我買的二十萬元，就是向證人丙○○所
    買，當時胡某有把錢還給我。因為呂某不收我的錢，所以我再去別的地方找石材
    ，找到後因為數量有限，而且他們的車子只派了九輛去載，約三、四萬元的砂石
    ，剩下的錢我打算退還給他們，可是告訴人還是不收我的錢，說他們損失太多要
    我賠償」等語（見本院九十一年九月四日訊問筆錄）。經查：
（一）告訴人丁○○及乙○○雖指稱被告有向渠等騙稱其在高雄縣甲仙鄉有砂石廠云
      云，然此部分除告訴人之指述外，渠等並無提出其他證據供本院參酌。佐以告
      訴人丁○○於本院審理時自稱被告當時有確有從事砂石生意等語（見本院九十
      一年九月四日訊問筆錄），故告訴人是否因此認為誤認被告帶渠等參觀之砂石
      廠即為被告所有，即屬可能。再者，告訴人雖提出收據一紙，然其上僅記載：
      「茲收到  訂定大石預付款新台幣二十萬元正，每立方新台幣二百元正（合法
      採石料）。另運金每立方新台幣二百七十元，每日向買方請領（石料及運費每
      立方四百七十元正）。交貨地點高雄縣永安鄉火力發電廠填質提防工地現場，
      經中華工程股份有限公司驗收合格為準。」等語，觀諸上開收據之內容，僅記
      載被告確有收到告訴人所交付之二十萬元定金，及雙方約定每立方砂石之金額
      及運費為若干等事項，其上並無記載被告有向告訴人保證或承諾高雄縣甲仙鄉
      之砂石廠為其所有，是告訴人之供述，實無證據足資證明。
（二）又當初告訴人與被告共同至砂石廠時，被告並無向告訴人誆稱砂石廠為其所有
      ，且被告當時有交付二十萬元貨款予證人丙○○以購買大石頭等情，業據證人
      丙○○證稱綦詳，其於警訊時證稱：「是當日十點多，甲○○載丁○○及乙○○到右述地點來找我說要購買大石頭之事情，談論購買大石頭為每立方二百元
      ，一千立方為新台幣二十萬元（是約定運完一千立方大石頭之金額後再交給我
      ，砂石車工，煩請甲○○幫忙代叫車工。經過二、三個禮拜後，他們均沒有來
      運貨，所以我就拿錢二十萬元，還甲○○了）」、「（你們在當時談論買賣大
      石頭之事時，甲○○有無稱該砂石廠是他自己所有？）沒有。該砂石廠是台南
      縣姓『黃』的所有」等語（見九十年八月二十九日警訊筆錄）；其於本院審理
      時證稱：「（本件的情形？）他們之前所談的事情我不知道，是後來他們三人
      有一起來台南找我，因為我在台南甲仙那邊上班，被告有先打電話給我說，他
      們要過來，當日我們四人有一起討論，我還有打電話給砂石場的黃老闆問價錢
      多少，現場都有談好。簽約不是在現場簽，所以我不知道簽約內容。隔天被告
      就拿二十萬給我，後來因為叫不到車子託運，二十萬元都一直放在我這裡約一
      個禮拜，可是因為真的叫不到車子，告訴人也有一直催我送貨，沒有辦法之後
      ，我就把錢還給被告。當初商討時，的確有說砂石廠的老闆姓黃」等語（見本
      院九十一年九月四日訊問筆錄）；另據證人黃文魁到庭證稱：「（於六龜有否
      石礦場？）是在甲仙有石礦場，是我父親的：：：我記得這次是因為胡某打電
      話給我，跟我說他介紹的這個人，已經把錢放在他那裡，我告訴他可以請他們
      過來載貨，後來為何沒有來載貨我也不曉得，我會特別記得這次是因為，以往
      都是胡某會留下買方的電話，我再與買方聯絡，因為這次胡某說是他的朋友，
      所以才都由胡某處理。我記得是八十九年的事情，詳細時間我記不得。我記得
      胡某告訴我說，他朋友已經拿二十萬給他」等語（見本院九十一年十月七日訊
      問筆錄）。是依證人丙○○之證詞，當初雙方在商談時被告並未提及其為砂石
      廠之負責人，且當時亦有以電話向砂石廠之負責人即證人黃文魁商談砂石之價
      格，是被告應無對告訴人施以任何詐術始然。又被告當時確有將告訴人交付之
      二十萬元定金交予證人丙○○，倘被告確有詐騙告訴人之意圖，其在取得二十
      萬元貨款後應隨即逃匿，為何還需交二十萬元交予證人丙○○？益徵被告應無
      詐騙告訴人之意圖甚明。縱認被告事後未將二十萬元貨款交還告訴人，然被告
      是否涉有詐欺罪嫌，應以雙方訂定契約時，被告是否有對告訴人施以詐術，而
      非以事後被告未償還二十萬元，遽認被告與告訴人訂約當時即有詐騙告訴人之
      故意。
（三）綜上，被告既無不法所有意圖，亦無施用詐術使自訴人陷入錯誤而交付財物，
      是被告所為自與刑法第三百三十九條第一項詐欺取財罪之構成要件有別，本件
      實屬民事債務不履行糾紛範疇，此外本院復查無其他積極證據證明被告有何詐
      欺犯行，不能證明被告犯罪者，依法應諭知無罪之判決。
據上論斷，應依刑事訴訟法第三百零一條第一項前段，判決如主文。
本案經檢察官劉河山到庭執行職務。
中      華      民      國    九十一    年     十一     月    二十六    日
                    臺灣高雄地方法院刑事第五庭
                                        審判長法  官    吳永宋
                                              法  官    林家賢
                                              法  官    張茹棻
右正本證明與原本無異。
如不服本判決，應於判決送達後十日內，向本院提出上訴狀。
                                              書記官    李忠霖
中      華      民      國    九十一    年     十一     月    二十六    日
